臺灣苗栗地方法院刑事判決　　　　　　　100年度訴字第701號
公　訴　人　臺灣苗栗地方法院檢察署檢察官
被　　　告　黃廣海
選任辯護人　張堂歆律師
上列被告因毒品危害防制條例案件，經檢察官提起公訴（100 年
度偵字第3507號、第3907號），本院判決如下：
    主  文
黃廣海犯附表所示之各罪，各處附表所示之刑（含主刑及從刑）。
主刑部分應執行有期徒刑貳年陸月。
    事  實
一、黃廣海前因違反毒品危害防制條例案件，經本院判處有期徒
    刑6 月確定，甫於民國95年7 月27日易科罰執行完畢（構成
    累犯）。竟仍不知悔改，明知安非他命係毒品危害防制條例
    第2 條第2 項第2 款規定之第二級毒品，依法不得販賣，竟
    基於販賣第二級毒品安非他命以牟利之犯意，以其所有門號
    0000000000、0000000000號之行動電話，作為販賣毒品聯絡
    之工具，於附表所示時間、地點，以附表所示之價格，販賣
    安非他命予秘密證人A1、A3、A4、A5及A10 等人（其身分均
    依證人保護法保密，真實姓名年籍資料詳如對照表）。嗣經
    警就黃廣海所持有上述2 門號之行動電話實施通訊監察，並
    於100 年6 月16日12時30分許，在苗栗縣通霄鎮○○路16號
    拘獲黃廣海而查悉上情。
二、案經苗栗縣警察局通霄分局報告臺灣苗栗地方法院檢察署檢
    察官偵查起訴。
    理  由
壹、證據能力部分：
一、按被告之自白，非出於強暴、脅迫、利誘、詐欺、疲勞訊問
    、違法羈押或其他不當方法，且與事實相符者，得為證據，
    刑事訴訟法第156條第1項定有明文。亦即被告之自白係出於
    自由意思，且與事實相符者，即有證據能力，反之，若係非
    法取供者，因其陳述非出於任意性，其所為之陳述即無證據
    能力。本案依據偵查筆錄之記載，檢察官確有於訊問時，依
    法告知被告三項權利後，再就本案之犯罪事實逐一訊問被告
    ，並予被告充分之機會說明與解釋，且本院亦查無被告有何
    處在遭強暴、脅迫、利誘、詐欺、疲勞訊問、違法羈押或其
    他不當方法之狀態下而為自白之情事，或有何外部因素足資
    影響被告陳述之意思自由。綜上說明，被告於偵查及本院所
    為之自白，均堪認出於自由意志，得採為本件判決之基礎。
二、次按被告以外之人於偵查中向檢察官所為陳述，除顯有不可
    信之情況者外，得為證據，刑事訴訟法第159 條之1 第2 項
    定有明文。偵查中對被告以外之人所為之偵查筆錄，或被告
    以外之人向檢察官所提之書面陳述，性質上均屬傳聞證據。
    惟現階段刑事訴訟法規定檢察官代表國家偵查犯罪、實施公
    訴，依法其有訊問被告、證人及鑑定人之權，證人、鑑定人
    且須具結。而實務運作時，檢察官偵查中向被告以外之人所
    取得之陳述，原則上均能遵守法律規定，不致違法取供，其
    可信度極高，自得為證據。經查，本件秘密證人A1、A3、A4
    、A5及A10 等人，於檢察官偵查中所為之證述，性質上雖屬
    審判外之陳述，惟其等係於偵查中向檢察官所為之證述，且
    均經具結，復無顯有不可信之情況，衡諸上開規定，自具有
    證據能力，併此敘明。
三、至於本院下列所引用卷內之文書證據及證物，並無證據證明
    係公務員違背法定程序所取得，且檢察官、被告及辯護人於
    本院均未主張排除下列文書證據、證物之證據能力，且迄本
    院言詞辯論終結前均未表示異議，本院審酌前揭文書證據、
    證物並非公務員違背法定程序所取得，亦無顯有不可信之情
    況，依刑事訴訟法第158條之4反面解釋及第159條之4之規定
    ，認均有證據能力。
貳、實體部分：
一、上開犯罪事實，迭據被告黃廣海於偵查及本院審理時自白認
    罪（見偵卷一第22至23頁、第47至48頁、第51至54頁、第87
    頁、偵卷二第15至16頁、第47至48頁，本院審卷第18至20頁
    、110 年11月11日審判筆錄第5 頁），核與秘密證人A1、A3
    、A4、A5、A10 等人於偵查時證述購買毒品之情節相符（見
    偵卷一第33至35頁、第43至44頁、第62至63頁、第72至73頁
    、第82至83頁）。復有門號0000000000、0000000000號之行
    動電話通聯調閱查詢單、雙向通聯紀錄、通訊監察書、被告
    黃廣海與A1、A3、A4、A5、A10 等人通話之通訊監察譯文、
    指認照片（見他卷第17、24、63頁、第26至30頁、第64至68
    頁、偵卷一第17至18頁、第24至25頁、第32、40、59、69、
    79頁、偵卷二第17至18頁、第22至24頁、第31、35、45、50
    頁、第53至57頁、第59至60頁）在卷可稽，足認被告之自白
    與事實相符。
二、按販賣毒品之所謂販賣行為，須行為人主觀上有營利意圖，
    且客觀上有販入或賣出毒品行為，即足構成，至於實際上是
    否已經獲利，則非所問；必也始終無營利之意思，而以原價
    或低於原價有償讓與他人，方難謂為販賣行為，而僅得以轉
    讓罪論處（最高法院93年度臺上字第1651號判決意旨參照）
    。且衡諸我國查緝毒品安非他命之販賣一向執法甚嚴，又販
    賣毒品安非他命既係違法行為，當非可公然為之，亦無公定
    價格，且容易分裝並增減份量，而每次買賣之價量，可能隨
    時依雙方關係深淺、資力、需求量及對行情之認知、來源是
    否充裕、查緝是否嚴謹、購買者被查獲時供述購買對象之可
    能風險之評估等情形，而異其標準，非可一概而論；販賣之
    人從價差或量差中牟利之方式雖異，其意圖營利之販賣行為
    則同一。且毒品安非他命量微價高，取得不易，倘若非有利
    可圖，一般人當無干冒重度刑責而提供毒品安非他命給他人
    之可能。況證人A1、A3、A4、A5、A10 等人與被告黃廣海互
    無特殊之親屬情誼，前開證人等係因購買毒品始分別與被告
    接觸聯繫，則被告倘非有利可圖，應無平白費時、費力而為
    本案交付安非他命予證人之理，足認被告就上述販售安非他
    命之犯行，確均具有營利之販賣意圖。是被告的自白與犯罪
    事實相符，其販賣第二級毒品之犯行，洵堪認定。
三、論罪科刑：
  (一)核被告黃廣海所為均係犯毒品危害防制條例第10條第2 項之
    施用第二級毒品罪。被告持有第二級毒品安非他命之低度行
    為，各為販賣第二級毒品之高度行為所吸收，均不另論罪。
    繼查，數行為於同時同地或密切接近之時地實施，侵害同一
    之法益，各行為之獨立性極為薄弱，依一般社會健全觀念，
    在時間差距上，難以強行分開，在刑法評價上，以視為數個
    舉動之接續施行，合為包括之一行為予以評價，較為合理，
    則屬接續犯，而為包括之一罪（最高法院86年臺上字第3295
    號判例可資參照）。本案被告於不同時間販賣第二級毒品安
    非他命予證人A1、A3、A4、A5、A10 等人，每次在時間上，
    可以分開，在刑法評價上，各具獨立性，各次行為皆可單獨
    成立犯罪，顯非於同時同地或密切接近之時地實施犯罪之接
    續犯。另所謂集合犯，係指依一般社會通念，特定犯罪行為
    具有反覆實施之特性，立法者於制定刑罰法律之初，亦已認
    知該種行為類型之反覆性，而有意藉由法條中客觀構成要件
    之行為要素，含括上開具有反覆實施特性之數個犯罪行為，
    仍僅接受一次刑法之評價為已足。而販賣毒品罪，不論行為
    人或為零星偶一為之，或不間斷為之，其於行為終了時，即
    已達營利之目的，自難認立法者於制定刑罰法律之初，已認
    知販賣毒品行為必屬具反覆性之犯罪，且有意藉由法條中客
    觀構成要件之行為要素，含括上開具有反覆實施特性之數個
    犯罪行為。況依94年2 月2 日總統令修正公布，並自95年7
    月1 日施行之刑法，其修正既依據「刑罰公平原則」之考量
    ，刪除有關連續犯之規定，並將含有連續犯性質之常業犯一
    併全數刪除（參見刑法修正草案總說明），則再以集合犯之
    概念評價多數販賣毒品之行為，即有不當。準此，本案被告
    就附表販賣第二級毒品安非他命之犯行，犯意各別，行為互
    殊，應予分論併罰。
  (二)被告有犯罪事實一所載刑之宣告與執行之情形，有臺灣高等
    法院被告前案紀錄表1 份在卷可按，其於有期徒刑執行完畢
    後，5 年以內故意再犯上開有期徒刑以上之數罪，皆屬累犯
    ，除法定刑為無期徒刑部分，依法不得加重外，其餘有期徒
    刑、罰金刑部分，均應依刑法第47條第1 項之規定加重其刑
    。
  (三)又毒品危害防制條例第17條明定：「犯第4 條至第8 條、第
    10條或第11條之罪，供出毒品來源，因而查獲其他正犯或共
    犯者，減輕或免除其刑。犯第4 條至第8 條之罪於偵查及審
    判中均自白者，減輕其刑。」；所謂供出毒品來源，係指被
    告供出毒品來源之有關資料，諸如前手之姓名、年籍、住居
    所或其他足資辨別之特徵等，使調查或偵查犯罪之公務員因
    而對之發動調查或偵查並破獲者而言，亦即「供出毒品來源
    」，與調查或偵查犯罪之公務員對之發動調查或偵查並進而
    破獲之間，有先後且相當之因果關係者，始足當之（最高法
    院100 年度臺上字第4976號判決意旨參照）；本件被告黃廣
    海為警查獲後，在檢察官偵查時業已指證其用以販賣之安非
    他命之來源，且因而查獲，此有檢察官偵訊筆錄、警察機關
    移送書等文件在卷可佐（附於偵卷一第95頁之彌封袋內），
    被告黃廣海自有毒品危害防制條例第17條第1 項減刑規定之
    適用。而上開條文第2 項之規定，旨在獎勵犯罪人之悛悔，
    同時使偵查或審判機關易於發現真實，以利毒品查緝，俾收
    防制毒品危害之效；故不論該被告之自白，係出於自動或被
    動、簡單或詳細、一次或多次，並其自白後有無翻異，苟其
    於偵查及審判中均有自白，即應依法減輕其刑。又所謂自白
    ，乃對自己之犯罪事實全部或主要部分為承認犯罪之供述（
    最高法院100 年度臺上字第2344、3608號判決意旨足資參照
    ）。本件被告黃廣海於偵查及審判中均已自白犯行，均有卷
    附筆錄可稽，爰依上開之規定，予以減輕其刑。是被告黃廣
    海同時符合毒品危害防制條例第17條第1 項「供出毒品來源
    ，因而查獲其他正犯或共犯者，減輕或免除其刑。」及第2
    項「於偵查及審判中均自白者，減輕其刑。」之減輕原因，
    爰依刑法第71條第2 項規定，先依較少之數即先依毒品危害
    防制條例第17條第2 項減輕其刑，再依同條例第17條第1項
    遞減其刑（最高法院100 年度臺上字第5107號判決意旨參照
    ），並與前述累犯之加重其刑，爰均依刑法第71條第1 項、
    第70條之規定就法定刑為有期徒刑、罰金刑部分先加後遞減
    其刑（其供出毒品來源，因而查獲其他正犯部分，依刑法第
    66條但書之規定減輕其刑至3 分之2 ）。再按，刑法第59條
    之酌減其刑，必須犯罪另有特殊之原因與環境等情狀，在客
    觀上足以引起一般之同情，認為確可憫恕，且即予宣告法定
    最低度之刑，猶嫌過重者，始有其適用，最高法院94年度臺
    上字第897 、1804號判決意旨參照。本件被告黃廣海有多項
    法定減輕規定之適用，均已見前述，其之法定刑已無經優先
    適用法定減輕事由予以減輕其刑後，猶嫌過重之情事，自無
    再予酌減其刑之必要（最高法院98年度臺上字第6342號判決
    意旨參照）。
  (四)被告上述5 次販賣第二級毒品犯行，犯意各別，行為互殊，
    應予分論併罰。爰審酌被告明知安非他命戕害身心，竟販賣
    他人施用，無視國家杜絕毒品犯罪之禁令，而將毒品販賣或
    轉讓予吸毒者，所為非但增加毒品在社會流通之危險性，且
    助長施用毒品成癮之惡習，戕害他人身心健康，對社會治安
    亦有相當程度之危害。惟念其販賣安非他命數量尚多，惡性
    尚非重大，犯罪後坦承全部犯行，表示悔意，態度尚佳，暨
    斟酌其生活狀況、品行、智識程度、犯罪所得合計7500元等
    一切情狀，分別量處被告如主文所示之刑（含主刑及從刑）
    ，並就主刑部分定其應執行之刑，以示儆懲。
參、沒收部分：
    按毒品危害防制條例第18條第1項前段規定，查獲之第一、
    二級毒品，不問屬於犯人與否，均沒收銷燬之，此所稱「查
    獲之毒品」，係指被查獲而與本案有關之全部毒品而言；至
    同條例第19條第1 項所規定，犯第4 條至第9 條、第12條、
    第13條或第14條第1 項、第2 項之罪者，其供犯罪所用或因
    犯罪所得之財物均沒收之，所稱「供犯罪所用或因犯罪所得
    之財物」，則係指查獲毒品以外之其他供犯罪所用或因犯罪
    所得之財物而言，並不包括前揭查獲之毒品，縱該查獲之毒
    品係供被告犯罪所用或屬被告犯罪所得之物，仍應依毒品危
    害防制條例第18條第1 項前段規定，諭知沒收並銷燬之（最
    高法院95年臺上字第5304號判決意旨參照）。次按，刑罰法
    令關於沒收之規定，兼採職權沒收主義與義務沒收主義。職
    權沒收，係指法院就屬於被告所有，供犯罪所用、預備用或
    因犯罪所得之物，仍得本於職權斟酌是否宣告沒收，例如刑
    法第38條第1 項第2 款、第3 款、第3 項前段等規定屬之。
    義務沒收，則又可分為絕對義務沒收與相對義務沒收，前者
    指凡法條有：「不問屬於犯人與否，沒收之」之特別規定者
    屬之，法院就此等物品是否宣告沒收，無斟酌餘地，除已證
    明滅失者外，不問屬於犯人與否或有無查扣，均應宣告沒收
    ，例如刑法第38條第1 項第1 款、第2 項、第200 條、第20
    5 條、第209 條、第219 條、第266 條第2 項、毒品危害防
    制條例第18條第1 項前段等規定屬之；後者則係指供犯罪所
    用、預備用或因犯罪所得之物，如屬於被告所有，即應依法
    沒收，例如毒品危害防制條例第19條第1 項前段是。又按，
    毒品危害防制條例第19條第1 項：「犯第4 條至第9 條、第
    12條、第13條或第14條第1 項、第2 項之罪者，其供犯罪所
    用或因犯罪所得之財物，均沒收之，如全部或一部不能沒收
    時，追徵其價額或以其財產抵償之。」之規定，係採義務沒
    收主義，以徹底杜絕行為人貪取暴利之誘因、工具與結果。
    凡供販賣毒品所用或因犯罪所得之財物，祇要屬於被告所有
    ，即應宣告沒收，不能沒收時，追徵其價額或以其財產抵償
    之，法院並無斟酌沒收與否之餘地，應義務宣告沒收者，亦
    不以當場經搜獲扣押者為限。另毒品危害防制條例第19條第
    1 項所謂犯罪所得之財物沒收，如不能沒收時，追徵其價額
    或以其財產抵償者，以實際取得之財物為限，如尚未取得者
    ，即無適用該項規定沒收之餘地（最高法院98年度臺上字第
    6120號判決參照）。再按，毒品危害防制條例第19條第1項
    規定性質上係沒收之補充規定。其屬於本條所定沒收之標的
    ，如得以直接沒收者，判決主文僅宣告沒收即可，不生「追
    徵其價額」或「以其財產抵償之」問題，須沒收之標的全部
    或一部不能沒收時，始生「追徵其價額」或「以其財產抵償
    之」選項問題。而「追徵其價額」或「以其財產抵償之」係
    屬兩種選項，分別係針對現行貨幣以外之其他財產與現行貨
    幣而言；本規定所稱「追徵其價額」者，係指所沒收之物為
    金錢以外之其他財物而無法沒收時，因其實際價值不確定，
    應追徵其價額，使其繳納與原物相當之價額，並無以其財產
    抵償之問題。倘嗣後追徵其金錢價額，不得結果而須以其財
    產抵償者，要屬行政執行機關依強制執行之法律之執行問題
    ，即無不能執行之情形，自毋庸諭知「或以其財產抵償之」
    。如不能沒收之沒收標的為金錢時，因價值確定，判決主文
    直接宣告「以其財產抵償之」即可，不發生追徵價額之問題
    （最高法院99年度第5 次刑事庭會議決議參照）。又按販賣
    毒品所得之金錢，無論已否扣案，如仍屬存在，即應依法沒
    收；惟因犯罪所得之財物，係以實際所得者為限，苟無所得
    或尚未取得者，自無從為沒收追繳之諭知，最高法院99年度
    台上2934號判決要旨可資參照。末按，行動電話服務須以通
    話晶片卡為使用介面，因此電信公司於出租行動電話門號予
    消費者使用時，即同時附帶提供晶片卡給消費者作為門號使
    用之介面，故電信公司接受消費者申辦門號並將該門號開通
    上線時，該晶片卡之所有權亦移轉於消費者，自不能認該晶
    片卡仍屬電信公司所有之物（最高法院97年度臺上字第1952
    號、第2300號判決意旨參照）。經查：
  (一)被告販賣第二級毒品安非他命所用之行動電話門號00000000
    00、0000000000號2 支（含SIM 卡各1 片），業據被告供明
    為其所有，雖未扣案，自應依毒品危害防制條例第19條第1
    項規定，分別於主刑項下之從刑宣告沒收，並諭知如全部或
    一部不能沒收時，追徵其價額。
  (二)被告販賣第二級毒品安非他命予證人A1、A3、A4、A5、A10
    等人之所得1 千元、1 千元、5 百元、1 千元、4 千元，雖
    均未扣案，然既為其販賣第二級毒品安非他命所得之財物，
    應依毒品危害防制條例第19條第1 項之規定，各於主刑項下
    之從刑宣告沒收，並諭知如全部或一部不能沒收時，以被告
    之財產抵償之。
據上論斷，應依刑事訴訟法第299 條第1 項前段，毒品危害防制
條例第4 條第2 項、第17條第1 項、第2 項、第19條第1 項，刑
法第11條、第47條第1 項、第51條第5 款、第66條前段、但書，
判決如主文。
本案經檢察官黃智勇到庭執行職務。
中    華    民    國  100     年  11    月     25   日
                  刑事第二庭  審判長法  官  楊清益
                                    法  官  周靜妮
                                    法  官  呂曾達
以上正本證明與原本無異。
如不服本判決應於收受送達後10日內向本院提出上訴書狀，並應
敘述具體理由；其未敘述上訴理由者，應於上訴期間屆滿後20日
內向本院補提理由書（均須按他造當事人之人數附繕本）「切勿
逕送上級法院」。
                                    書記官  劉容辰
中    華    民    國   100    年    11    月    25    日
附錄本案論罪科刑法條：
毒品危害防制條例第4 條第2 項
製造、運輸、販賣第二級毒品者，處無期徒刑或 7 年以上有期
徒刑，得併科新臺幣 1 千萬元以下罰金。
附  表：
 ┌──┬───┬─────┬───────┬───────┬───────────┐
 │編號│買受人│  時間    │地點          │交易金額及數量│罪刑之宣告（含主刑及從│
 │    │      │          │              │              │刑）                  │
 ├──┼───┼─────┼───────┼───────┼───────────┤
 │1   │A1    │100年1月26│苗栗縣通霄鎮通│以1000元購買安│黃廣海販賣第二級毒品，│
 │    │      │日19時14分│西里和平路2-5 │非他命1 包    │累犯，處有期徒刑壹年陸│
 │    │      │許        │號            │              │月。未扣案門號00000000│
 │    │      │          │              │              │39 號 、0000000000號行│
 │    │      │          │              │              │動電話各壹支（含SIM 卡│
 │    │      │          │              │              │各壹張）沒收，如全部或│
 │    │      │          │              │              │一部不能沒收時，追徵其│
 │    │      │          │              │              │價額。未扣案販賣毒品所│
 │    │      │          │              │              │得新臺幣壹仟元沒收，如│
 │    │      │          │              │              │一部或全部不能沒收時，│
 │    │      │          │              │              │以其財產抵償之。      │
 ├──┼───┼─────┼───────┼───────┼───────────┤
 │2   │A3    │100年3月10│同上          │以1000元購買安│黃廣海販賣第二級毒品，│
 │    │      │日23時58分│              │非他命1包     │累犯，處有期徒刑壹年陸│
 │    │      │許        │              │              │月。未扣案門號00000000│
 │    │      │          │              │              │39 號 、0000000000號行│
 │    │      │          │              │              │動電話各壹支（含SIM 卡│
 │    │      │          │              │              │各壹張）沒收，如全部或│
 │    │      │          │              │              │一部不能沒收時，追徵其│
 │    │      │          │              │              │價額。未扣案販賣毒品所│
 │    │      │          │              │              │得新臺幣壹仟元沒收，如│
 │    │      │          │              │              │一部或全部不能沒收時，│
 │    │      │          │              │              │以其財產抵償之。      │
 ├──┼───┼─────┼───────┼───────┼───────────┤
 │3   │A4    │100年2月22│同上          │以500元購買安 │黃廣海販賣第二級毒品，│
 │    │      │日7時許   │              │非他命1包     │累犯，處有期徒刑壹年陸│
 │    │      │          │              │              │月。未扣案門號00000000│
 │    │      │          │              │              │39 號 、0000000000號行│
 │    │      │          │              │              │動電話各壹支（含SIM 卡│
 │    │      │          │              │              │各壹張）沒收，如全部或│
 │    │      │          │              │              │一部不能沒收時，追徵其│
 │    │      │          │              │              │價額。未扣案販賣毒品所│
 │    │      │          │              │              │得新臺幣伍佰元沒收，如│
 │    │      │          │              │              │一部或全部不能沒收時，│
 │    │      │          │              │              │以其財產抵償之。      │
 ├──┼───┼─────┼───────┼───────┼───────────┤
 │4   │A5    │100年2月1 │同上          │以1000元購買安│黃廣海販賣第二級毒品，│
 │    │      │日19時20分│              │非他命1 包    │累犯，處有期徒刑壹年陸│
 │    │      │許        │              │              │月。未扣案門號00000000│
 │    │      │          │              │              │39 號 、0000000000號行│
 │    │      │          │              │              │動電話各壹支（含SIM 卡│
 │    │      │          │              │              │各壹張）沒收，如全部或│
 │    │      │          │              │              │一部不能沒收時，追徵其│
 │    │      │          │              │              │價額。未扣案販賣毒品所│
 │    │      │          │              │              │得新臺幣壹仟元沒收，如│
 │    │      │          │              │              │一部或全部不能沒收時，│
 │    │      │          │              │              │以其財產抵償之。      │
 ├──┼───┼─────┼───────┼───────┼───────────┤
 │5   │A10   │100年2月2 │同上          │以4000元購買安│黃廣海販賣第二級毒品，│
 │    │      │日21時許  │              │非他命1包     │累犯，處有期徒刑壹年拾│
 │    │      │          │              │              │月。未扣案門號00000000│
 │    │      │          │              │              │39號、0000000000號行動│
 │    │      │          │              │              │電話各壹支（含SIM 卡各│
 │    │      │          │              │              │壹張）沒收，如全部或一│
 │    │      │          │              │              │部不能沒收時，追徵其價│
 │    │      │          │              │              │額。未扣案販賣毒品所得│
 │    │      │          │              │              │新臺幣肆仟元沒收，如一│
 │    │      │          │              │              │部或全部不能沒收時，以│
 │    │      │          │              │              │其財產抵償之。        │
 └──┴───┴─────┴───────┴───────┴───────────┘